臺灣高等法院高雄分院民事判決　　　　 110年度上易字第73號
上　訴　人　張祐禎　
訴訟代理人　張榮作律師
被上訴人　　富邦資產管理股份有限公司

法定代理人　洪主民　
訴訟代理人　張政偉　
上列當事人間請求債務人異議之訴事件，上訴人對於民國110 年
1 月21日臺灣橋頭地方法院109 年度訴字第978 號第一審判決提
起上訴，本院於110 年9 月28日言詞辯論終結，判決如下：
    主  文
上訴駁回。
第二審訴訟費用由上訴人負擔。
    事實及理由
一、被上訴人之法定代理人已由程耀輝變更為洪主民，茲據其具
    狀聲明承受訴訟，核與民事訴訟法第176 條之規定相符，於
    法並無不合，應予准許。
二、上訴人主張：被上訴人持臺灣士林地方法院（下稱士林地院
    ）民國100 年度司執字第43840 號債權憑證（下稱系爭債權
    憑證）為執行名義，聲請執行法院對上訴人之財產強制執行
    ，經執行法院以109 年度司執字第16828 號強制執行事件受
    理（下稱系爭執行事件）。惟系爭債權憑證所載執行名義為
    士林地院100 年度司促字第3765號支付命令（下稱系爭支付
    命令），係寄存送達於上訴人當時之戶籍地臺北市○○區○
    ○街000 號2 樓，然當時上訴人住在高雄市，系爭支付命令
    不生合法送達效力。又系爭債權憑證之執行名義記載之內容
    為「債務人應向債權人清償新臺幣（下同）121,635 元，及
    自87年9 月1 日起至清償日止，按月以3.5%計算之違約金（
    下稱系爭債務），並賠償督促程序費用500 元」，其中違約
    金係自87年9 月1 日起按月定期給付，如未獲支付即併入逾
    期欠款內計算，可知其性質應為遲延利息，而其數額相當於
    按年息42% 計算，已超過民法第205 條所定最高利率20% ，
    如將每期未繳之違約金計入下期帳款，即違反民法第207 條
    規定，應屬無效。縱認該違約金之約定有效，其性質既為遲
    延利息，亦應適用民法第126 條規定之5 年時效，被上訴人
    係於109 年4 月1 日始為系爭執行事件之聲請，距前次聲請
    強制執行之103 年5 月28日，已逾5 年，系爭債務之違約金
    請求權已罹於時效而消滅，上訴人得拒絕給付，若系爭債務
    之違約金應適用15年之請求權時效，因系爭債務早於87年即
    已存在，違約金債權亦已罹於時效。再者，上訴人已於109
    年5 月14日清償系爭執行事件本金及執行費共122,135 元等
    情。為此，爰依強制執行法第14條第1 項規定，提起本件訴
    訟，並聲明：㈠確認兩造間就系爭債權憑證所示之「自87年
    9 月1 日起至清償日止，按月以3.5%計算之違約金」請求權
    不存在；㈡系爭執行事件對上訴人之強制執行程序，於超過
    121,635 元部分，應予撤銷。
三、被上訴人則以：系爭支付命令已合法送達於上訴人，並於10
    0 年4 月13日確定，依104 年7 月1 日修正前之民事訴訟法
    第521 條第1 項規定，系爭支付命令與確定判決有同一效力
    ，上訴人僅得以系爭支付命令確定後之事由，提起債務人異
    議之訴。又違約金之約定，為賠償給付遲延所生之損害，於
    債務人給付遲延時，債權人始得請求，非定期給付之債務，
    與民法第126 條規定之性質不同，其時效為15年。於系爭支
    付命令確定後，被上訴人曾於100 年8 月11日聲請強制執行
    ，經士林地院核發系爭債權憑證，被上訴人復陸續於101 年
    2 月10日、103 年5 月26日、109 年4 月1 日聲請強制執行
    ，皆發生合法中斷本金及違約金債權消滅時效之效力等語，
    資為抗辯。
四、原審判決上訴人全部敗訴，上訴人不服，提起上訴，其上訴
    聲明：㈠原判決駁回上訴人後開請求部分廢棄；㈡確認兩造
    間就系爭債權憑證所示之「自87年9 月3 日起至清償日止，
    按月以3.5%計算之違約金」（下稱系爭違約金）請求權不存
    在；㈢系爭執行事件對上訴人之強制執行程序，於超過121,
    635 元部分，應予撤銷。被上訴人答辯聲明：上訴駁回。
五、兩造不爭執之事項：
  ㈠被上訴人持有系爭債權憑證之原始執行名義為系爭支付命令
    及確定證明書。
  ㈡被上訴人於100 年3 月3 日，以上訴人積欠系爭債務為由，
    聲請核發系爭支付命令後，即以系爭支付命令及換發之系爭
    債權為執行名義，先後於100 年8 月11日、101 年2 月10日
    、103 年5 月26日聲請強制執行上訴人之財產，最近一次係
    於109 年4 月1 日聲請強制執行，經執行法院以系爭執行事
    件受理。
  ㈢系爭債務中「自87年9 月1 日至87年9 月2 日之違約金」業
    經上訴人清償。
  ㈣上訴人就系爭債務所欠本金為121,635 元。
六、本件之爭點：
  ㈠上訴人請求確認系爭債權憑證所載系爭違約金之請求權不存
    在，是否有據？
  ㈡上訴人請求撤銷系爭執行事件超過121,635 元之執行程序，
    是否有據？
七、上訴人請求確認系爭債權憑證所載系爭違約金之請求權不存
    在，是否有據？
  ㈠按支付命令於民事訴訟法督促程序編依本施行法第12條第6
    項公告施行後確定者，適用修正後之規定；支付命令於民事
    訴訟法督促程序編依本施行法第12條第6 項公告施行前確定
    者，債務人仍得依修正前民事訴訟法第521 條第2 項規定提
    起再審之訴，民事訴訟法施行法第4 條之4 第1 項、第2 項
    定有明文。又於104 年7 月1 日民事訴訟法督促程序修正公
    布施行前，民事訴訟法第521 條第1 項原規定「債務人對於
    支付命令未於法定期間合法提出異議者，支付命令與確定判
    決有同一之效力」，是於104 年7 月1 日修正公布施行前確
    定之支付命令與確定判決有同一之效力，凡確定判決所能生
    之既判力及執行力，支付命令皆得有之，當事人不得就該法
    律關係更行起訴。而確定判決所生之既判力，除當事人就確
    定終局判決經裁判之訴訟標的法律關係，不得更行起訴或為
    相反之主張外，法院亦不得為與確定判決意旨相反之裁判。
    否則將使同一紛爭再起，即無以維持法之安定，及保障當事
    人權利、維護私法秩序，顯無法達成裁判之強制性、終局性
    解決紛爭之目的。故命債務人為給付之確定判決，就給付請
    求權之存在有既判力，依民事訴訟法第400 條第1 項之規定
    ，債務人不得對於債權人更行提起確認該給付請求權不存在
    之訴。
  ㈡被上訴人以上訴人積欠系爭債務，聲請核發支付命令，經士
    林地院核發系爭支付命令，上訴人未異議，系爭支付命令已
    於100 年4 月13日確定等情，經本院調取系爭支付命令事件
    卷核閱屬實，堪認系爭支付命令係於104 年7 月1 日前確定
    。至上訴人雖主張系爭支付命令未合法送達云云，然系爭支
    付命令於100 年3 月14日寄存送達於上訴人當時之戶籍地即
    臺北市○○區○○街000 號2 樓，有送達證書及上訴人戶籍
    資料在卷可稽（系爭支付命令事件影卷第14、24頁），縱上
    訴人當時有其他居所，惟既未將戶籍遷出該址，應認其主觀
    上仍有以該戶籍處所為住所之意思，加以其未提出其他證據
    證明有廢止該住所之意思，足見系爭支付命令確已合法送達
    於上訴人，上訴人此部分主張，委無足採。況未確定之支付
    命令，不備執行名義之要件，如執行法院據以為強制執行，
    債務人即得依強制執行法第12條規定聲明異議，亦非提債務
    人異議之訴以為救濟，益見上訴人主張無據。又系爭債權憑
    證之執行名義即為系爭支付命令一節，有系爭債權憑證在卷
    可佐，並為兩造所不爭執，足見系爭債務即為系爭支付命令
    確定內容，而系爭支付命令既於104 年7 月1 日前確定，依
    上開規定及說明，系爭支付命令與確定判決有同一之效力，
    上訴人自不得對系爭債務存在之事實再為相反之主張，法院
    亦不得為與系爭支付命令意旨相反之裁判。從而，上訴人主
    張系爭違約金之約定無效云云，不足憑採。
  ㈢上訴人復主張系爭違約金之性質為遲延利息，應適用5 年短
    期時效規定，而被上訴人於103 年5 月28日聲請強制執行後
    ，迄至109 年4 月1 日始再聲請強制執行（即系爭執行事件
    ），足見系爭違約金之請求權已於108 年5 月27日罹於時效
    而消滅，縱認應適用15年之請求權時效，惟系爭債務早於87
    年即存在，迄今經過22年，亦已超過15年之請求權期限，上
    訴人自得拒絕給付云云。然查：
    ⒈上訴人前向台灣美國運通國際股份有限公司（下稱美國運
      通公司）申辦美國運通卡，簽立美國運通卡契約，就逾期
      還款並無遲延利息之約定，僅於合約第6 條約定其欠款應
      逐月按逾期欠款額之3.5%支付違約金，嗣因上訴人未依約
      還款，系爭債務之債權即由美國運通公司讓與被上訴人等
      情，有美國運通卡會員申請表、美國運通卡契約、債權讓
      與證明書、都會時報等在卷可佐（系爭支付命令事件影卷
      第9 至15頁）。而契約當事人間就給付遲延本非必有遲延
      利息之約定，且當事人本得約定債務人於債務不履行時，
      應支付違約金（民法第250 條第1 項），觀之上訴人簽立
      之美國運通卡契約中關於違約金之約定內容，可知該違約
      金係為賠償因遲延清償金錢債務所生之損害，僅於債務人
      給付遲延時，債權人始得請求給付，並非基於一定法律關
      係而定期反覆發生之債權，非民法第126 條所稱定期給付
      債權，無該條短期時效之適用，仍應適用民法第125 條所
      定15年消滅時效，是系爭違約金債權之時效期間為15年，
      上訴人主張系爭違約金具遲延利息性質，應適用短期時效
      規定云云，委無足採。
    ⒉按消滅時效，因起訴而中斷；依督促程序聲請發支付命令
      、開始執行行為或聲請強制執行，與起訴有同一效力；因
      起訴而中斷之時效，自受確定判決，或因其他方法訴訟終
      結時，重行起算，民法第129 條第1 項第3 款、第2 項第
      1 款、第5 款、137 條第2 項分別定有明文。而執行法院
      依強制執行法第27條規定，發給俟發現財產再予執行之憑
      證，交債權人收執時，執行行為即為終結，因開始執行行
      為而中斷之時效，應由此重行起算。系爭違約金之請求權
      時效為15年，如前所述，被上訴人於100 年3 月3 日聲請
      核發支付命令，距87年尚未逾15年，且系爭支付命令於10
      0 年4 月13日確定時，系爭違約金債權時效即應重行起算
      。又被上訴人既已先後於100 年8 月11日、101 年2 月10
      日、103 年5 月26日、109 年4 月1 日聲請強制執行，則
      系爭違約金債權自尚未罹於15年請求權時效，從而，上訴
      人主張系爭違約金債權已罹於時效，其得拒絕給付云云，
      不足憑採。
  ㈣綜上，系爭支付命令與確定判決有同一之效力，上訴人不得
    對系爭債務存在之事實為相反之主張，且系爭違約金債權並
    未罹於時效。從而，上訴人請求確認系爭違約金之請求權不
    存在云云，洵屬無據。
八、上訴人請求撤銷系爭執行事件超過121,635 元之執行程序，
    是否有據？
  ㈠按執行名義成立後，如有消滅或妨礙債權人請求之事由發生
    ，債務人得於強制執行程序終結前，向執行法院對債權人提
    起異議之訴；如以裁判為執行名義時，其為異議原因之事實
    發生在前訴訟言詞辯論終結後者，亦得主張之，強制執行法
    第14條第1 項定有明文。
  ㈡系爭執行事件之執行程序尚未終結一節，業經本院調卷核閱
    屬實；又上訴人於系爭執行事件進行中之109 年5 月14日，
    以欲清償系爭債務本金121,635 元及督促程序費用500 元為
    由，繳交122,135 元予執行法院，經執行法院將該款項予以
    提存等情，固有調查筆錄、收據、提存書附於系爭執行事件
    卷可佐，然依民法第232 條規定，上訴人所為給付之抵充順
    序為費用、利息、本金，而系爭違約金債權並未罹於時效之
    情，已如前述，則上訴人主張因系爭違約金債權已罹於時效
    消滅，其得拒絕給付，其所繳納之款項得直接充抵系爭債務
    本金，經抵充後，系爭債務已全數清償云云，自不足憑採。
    從而，上訴人以系爭債務已獲清償為由，請求撤銷系爭執行
    事件超過121,635 元之執行程序云云，即屬無據。
九、綜上所述，上訴人依強制執行法第14條第1 項之規定，請求
    確認兩造間就系爭債權憑證所示之系爭違約金請求權不存在
    ，暨請求撤銷系爭執行事件對上訴人之強制執行程序於超過
    121,635 元之部分，均無理由，應予駁回。原審為上訴人敗
    訴之判決，理由雖有部分不同，惟結論相同，仍應予維持。
    上訴意旨指摘原判決不當，求予廢棄改判，為無理由，應駁
    回上訴。又兩造其餘之攻擊或防禦方法及所用之證據，經本
    院斟酌後，認為均不足以影響本判決之結果，爰不逐一論列
    。
十、據上論結，本件上訴為無理由，依民事訴訟法第449 條第1
    項、第2 項、第78條，判決如主文。
中    華    民    國    110   年    10    月    19    日
                            民事第三庭
                                審判長法  官  李昭彥
                                      法  官  楊淑珍
                                      法  官  黃悅璇
以上正本證明與原本無異。
本件不得上訴。
中    華    民    國    110   年    10    月    19    日
                                      書記官  賴梅琴